臺灣高等法院臺中分院刑事判決　　　　　　　　　　九十一年度上易字第一二三號
　　上　訴　人　臺灣臺中地方法院檢察署檢察官
　　被　　　告　丁○○
右上訴人，因被告詐欺案件，不服臺灣臺中地方法院九十年度易字第三一二五號，中
華民國九十年十一月十五日第一審判決（起訴案號：臺灣臺中地方法院檢察署九十年
度偵字第一六五０八號）提起上訴，本院判決如左：
    主      文
原判決撤銷。
丁○○意圖為自己不法之所有，以詐術使人將本人之物交付，處拘役參拾日，如易科
罰金，以參佰元折算壹日。
    事      實
一、丁○○自民國（下同）八十一年間起，擔任設於臺中市○○區○○路二段二０九
    之十六號一樓「福星廣告社」之負責人，緣八十五年七、八月間某日，臺中縣潭
    子鄉○○路○段一六二號「群品小吃部」負責人林振芳，向丁○○定作「中一排
    骨」廣告看板，並約定指明該廣告看板所用之材質須為臺灣明尼蘇達礦業製造股
    份有限公司（下稱明尼蘇達公司）所產銷之「３ＭPANAFLEX 945」軟性面材系統
    （下稱３Ｍ軟性面材系統），而丁○○明知３Ｍ軟性面材系統材質單位價格為每
    材新臺幣（下同）一百二十元，與一般市場上之廣告招牌材料有六、七倍之顯著
    價差，竟意圖為自己不法所有，假意允諾將以林振芳所要求之前開材質製作廣告
    看板，致使林振芳陷於錯誤，誤向丁○○定作該廣告看板。丁○○即以其他不詳
    廠牌之招牌材質製作，並於同年八月五日間完工安裝時，仍向林振芳佯稱該廣告
    看板所使用之材質，確為林振芳所要求之３Ｍ軟性面材系統材質，丁○○並向明
    尼蘇達公司中部經銷商紅橋貿易有限公司（下稱紅橋公司）陳稱以３Ｍ軟性面材
    系統材質為群品小吃部施作廣告看板，向紅橋公司取得五年品質保證卡後，交予
    林振芳，致使林振芳陷於錯誤，支付以３Ｍ軟性面材系統材質計算之工程材料款
    九萬餘元。迄八十七年七、八月間，該「中一排骨」廣告看板發生剝膠、褪色現
    象，林振芳找丁○○理論，丁○○猶表示該招牌係以３Ｍ軟性面材系統材質製作
    ，林振芳即於八十九年三月間，執前開五年品質保證卡，向明尼蘇達公司申訴，
    經明尼蘇達公司派員實際勘查「中一排骨」廣告招牌並取樣鑑定，發現該招牌所
    使用之材質並非明尼蘇達公司所產銷之３Ｍ軟性面材系統材質，始查悉上情。
二、案經明尼蘇達公司訴由臺灣臺中地方法院檢察署檢察官偵查起訴。
    理      由
一、訊據被告（下稱被告）丁○○，固坦承有於八十五年七、八月間承攬，約八月三
    日安裝林振芳所定作之「中一排骨」廣告看板之情事，惟矢口否認有上開詐欺犯
    行，並先後於原審及本院辯稱：上開廣告看板所用材質，確實是向紅橋公司購買
    ，該３Ｍ軟性招牌系統材質保證卡也是紅橋公司出具的，紅橋公司拿給伊的軟性
    面材系統材質可能是假貨，伊也是受害人，伊不可能另外進貨而施作。且本件廣
    告招牌施作並非伊親自施作，而是由伊公司內之其他員工施作云云。惟查：
(一)被告於八十五年七、八月間承攬，約八月五日安裝施作「中一排骨」廣告看板，
    並與林振芳約定該廣告看板材質須為３Ｍ軟性面材系統材質，而被告於施工完成
    後亦向林振芳告知該招牌所使用之材質確係林振芳所要求的３Ｍ軟性面材系統材
    質，並交付紅橋公司所出具之五年品質保證卡等情，業據被告於原審及本院審理
    時供承不諱，核與林振芳於警訊及偵查中所述情節相符，並有五年品質保證卡在
    卷可佐。而前開廣告看板所用材質，並非明尼蘇達公司所產銷之３Ｍ軟性面材系
    統材質一節，業經明尼蘇達公司告訴代理人乙○○律師指述明確，並經證人即紅
    橋公司員工邱坤義到庭證述「（問：一般招牌材料和３Ｍ有何不同？）價格和品
    質都不同。材料的背面都有３Ｍ的浮水印。本件的招牌所使用的材料則沒有浮水
    印」等語（參見本院卷三九頁）無訛，且明尼蘇達公司工程人員會同林振芳當場
    取樣後鑑定結果，亦認定「由光譜分析圖上，可以明顯看出該樣品缺乏某些３Ｍ
    產品應有之獨特訊號，故判定為非３Ｍ產品」，製有群品小吃店廣告招牌底材檢
    測說明暨所附紅外線光譜儀圖存卷可按，綜上各情，足見被告承攬施作之「中一
    排骨」廣告看板所用材質，確非３Ｍ軟性面材系統材質，甚為顯然。
(二)被告雖以伊施作所用之材質係從紅橋公司購入云云置辯，並執紅橋公司所出具之
    五年保證卡為證，然查，被告自民國八十一年間起，即獨資設立福星廣告社並擔
    任負責人，經營至八十六年間之情節，業據被告自承在卷，並有營利事業登記資
    料明細表附於偵查卷可稽，被告且供認伊有多年向紅橋公司訂購３Ｍ軟性招牌系
    統材質之經驗，該材質與一般材料約有六、七倍價差等情，核與證人邱坤義證述
    情節相符，則以被告製作廣告看板之專業與經驗，對於各型廣告看板材質之差異
    應知之甚稔，自難諉稱無從辨認材質。又３Ｍ軟性面材系統產品之背面均印有明
    顯之「３Ｍ」浮水印字樣，專業從業人員一望即知，是則，倘紅橋公司所交付之
    材質果為假貨，被告當無不知之理。再者，前開保證卡之核發過程，業經證人邱
    坤義於原審時先證述「該保證卡是紅橋貿易公司給福星廣告社，只要客戶有向我
    們公司買３Ｍ軟性廣告材質，我們就會出具保證卡，被告有向紅橋公司買貨，所
    以我們才會出具保證卡給他」、「品質保證卡是在施工後，附完工照片，我們才
    會給品質保證卡」云云（參見原審卷九十年十一月一日審判筆錄），又於本院證
    稱「保證卡一般是訂了貨之後，客戶來申請的時候，打電話過來說，告訴我們何
    時叫的貨什麼材質，價錢怎樣，我們查證確實有出這批貨時，才發空白的保證卡
    給客戶，客戶拿給他們的業主簽，簽完之後客戶公司也要簽好之後才拿回來給我
    們，我們報給３Ｍ總公司。客戶要申請保證卡都自己附照片給我們，我們核對看
    和我們出的貨是否相同的型號、色號之後，才發給保證書，我們出貨就有出這些
  材質，所以才會發保證書。不過如果客戶不用真品用假貨，我們也沒有辦法每家
    客戶都去確認」等語（參見本院卷三七、三八頁），可見該品質保證卡核發之作
    業，須附上完工相片以茲佐證，至為明確，然被告於本院調查時先供稱「當時我
    沒有給他相片」云云（參見本院卷二九頁），又另行供稱「保證書是廖碧遠（按
    指甲○○之太太）先拿給我，之後我才附上照片，照片應該是我公司的師父照的
    」、「我是先拿到保證書才拿到我進的貨」云云（參見本院卷三九、四十頁），
    顯見被告取得該保證卡之情節，在在有悖於紅橋公司之正常作業程序。
(三)又紅橋公司核發保證卡過程中，有否實際查證乙節，業據證人邱坤義於原審證述
    「（問：紅橋公司是否查證被告將購買的３Ｍ軟性廣告材質質料用在中一廣告招
    牌上？）沒有，但明尼蘇達公司會去查證」等語在卷（參見原審九十年十一月一
    日審判筆錄），並於本院調查時證稱「不過如果客戶不用真品用假貨，我們也沒
    有辦法每家客戶都去確認」云云，可見紅橋公司一般作業慣例，就批入３Ｍ軟性
    面材系統之客戶，經核對確有購入之批號後，即提供空白保證卡，供客戶依實際
    情形填入資料並附上完工照片交回後，再由紅橋公司蓋上公司章，是紅橋公司僅
    依客戶所填寫於保證書上之資料及所附照片作形式核對，則客戶施作所用材質是
    否即為紅橋公司原先售出之材質，自屬無從確定。況依卷附保證卡之正面及第二
    頁資料之記載，至為詳細，亦有定作人及被告廣告社之印文，顯見被告就該保證
    書之交付，應有所知悉並參與，然完工相片之廣告看板距離至為遙遠（參見本院
    卷六四頁），顯難看出所使用之材質為何，則被告所執前開保證卡，顯無法資為
    被告有利之認定。再者，被告於本院多次調查時，無從提出伊進貨內容之憑證以
    供調查，而被告所稱伊向甲○○廖碧遠夫婦進貨之情節，雖與證人邱坤義所供情
    節大致相符，然被告進貨之明細，既無從提出，且依上所述，難以依有進貨之情
    節逕行推論被告施作內容即係進貨之內容，此觀完工之實物確非３Ｍ材質之情事
    至明，是被告向甲○○夫婦進貨管道之情事縱堪採認，亦難為被告有利之認定。
    又被告如有進該批色澤貨品，是否必然就該林振芳定作內容為施作，而未將材質
    移作他用乙節，未據被告舉證以供調查，則被告空口辯稱伊進貨後如未依約施工
    ，另以其他材質施工，應會虧損云云，亦難採取。且被告於證人邱坤義至本院作
    證以前，並未供稱伊廣告社另有其他施作員工，則伊嗣後改稱並非伊親力施作本
    件廣告看板云云，對照全卷資料，被告於原審中均未提及並非伊親自施作之情節
    ，顯見被告上開改稱之詞，甚有可疑。況被告改稱上情後，辯稱安裝日期應非八
    十五年八月間，而係同年或八十六年十一月間，伊會請施工安裝之人到庭作證云
    云，卻未於本院九十一年三月十二日審理時攜帶該證人出庭作證，再改稱係八月
    三日安裝云云，亦有本院調查、審理筆錄可憑，益見被告前後所辯不一，核係卸
    責之詞，難以採信，從而，本案事證明確，被告上開犯行，洵堪認定。
二、核被告所為，係犯刑法第三百三十九條第一項之詐欺取財罪。原審經審理之結果
    ，認被告之犯罪不能證明，而為被告無罪之諭知，固非無見。但依上所述，被告
    施作所用之材質並非３Ｍ軟性面材系統材質，卻利用林振芳無法以肉眼辨別廣告
    所用材質為何，且紅橋公司僅形式審查書面資料即出具保證卡，被告利用該機會
    而得以詐欺取得以３Ｍ軟性面材系統材質計算之工程材料款九萬餘元，甚為明確
    ，則原審未細心勾稽全案證據調查所得，遽為被告無罪諭知，自有未洽，檢察官
    執此指摘原判決不當，自為有理由，應由本院撤銷改判。又被告犯罪後，刑法第
    四十一條得易科罰金之法定最重本刑，已由三年提高至五年，並於九十年一月十
    日修正公布，於同月十二日生效施行，且依刑法施行法第三條之一第二項「未諭
    知得易科罰金之處罰者，亦同」，可見未判決確定之刑事案件，如法定最重本刑
    為五年以下有期徒刑，且經宣告被告有期徒刑在六月以下或拘役時，即應依法諭
    知易科罰金之折算標準，至為顯明，則經比較新舊法結果，應以新法有利於被告
    ，本件應依新法為易科罰金折算標準之諭知。爰審酌被告素行良好，惟不思圖循
    正當途徑賺取財物，利用定作人之信任騙取財物，犯後猶拖詞矯飾否認犯行，未
    見悔意等一切情狀，量處如主文第二項所示之刑，並諭知易科罰金之折算標準，
    以示懲儆。
據上論斷，應依刑事訴訟法第三百六十九條第一項前段、第三百六十四條、第二百九
十九條第一項前段，刑法第三百三十九條第一項、第二條第一項前段、第四十一條第
一項前段，罰金罰鍰提高標準條例第一條前段、第二條，判決如主文。
本案經檢察官丙○○到庭執行職務。
中      華      民      國　    九十一     年     三      月    十九　　日
                                臺灣高等法院臺中分院刑事第二庭
                                      審判長法  官　羅　禮　政
                                            法  官　陳　欣　安
                                            法  官  蔡　聰　明
右正本證明與原本無異。
不得上訴。
                                            書記官　郭  振　祥
中      華      民      國　    九十一     年     三      月    二十  　日
刑法第三百三十九條：
意圖為自己或第三人不法之所有，以詐術使人將本人或第三人之物交付者，處五年以
下有期徒刑、拘役或科或併科一千元以下罰金。
以前項方法得財產上不法之利益或使第三人得之者，亦同。
前二項之未遂犯罰之。
                                                                        Ｒ
